【裁判字號】    91,聲判,57
【裁判日期】    920401
【裁判案由】    聲請交付審判
【裁判全文】
臺灣臺南地方法院刑事裁定                          九十一年度聲判字第五七號
    聲請人  即  甲○○
    告訴    人
    代  理  人  林崑地律師
    被      告  乙○○
右列聲請人因被告毀棄損壞等案件，不服台灣高等法院臺南分院檢察署檢察長於中華
民國九十一年十二月十日駁回再議之處分（九十一年度上聲議字第六六七號），聲請
交付審判，本院裁定如左：
    主  文
聲請駁回。
    理  由
一、按告訴人不服上級法院檢察署檢察長或檢察總長認再議為無理由而駁回之處分者
    ，得於接受處分書後十日內委任律師提出理由狀，向該管第一審法院聲請交付審
    判。法院認為交付審判之聲請不合法或無理由者，應駁回之。刑事訴訟法第二百
    五十八條之一、第二百五十八條之三第二項前段，分別定有明文。
二、本件聲請人甲○○以被告黃澄賢涉犯偽造文書等罪嫌，向台灣台南地方法院檢察
    署檢察官提出告訴，經於民國（下同）九十一年十月十四日，以九十一年度營偵
    字第一三一九號為不起訴處分後，聲請人不服，聲請再議亦經台灣高等法院台南
    分院檢察署檢察長於九十一年十二月十日，以九十一年度上聲議字第六六七號處
    分書，認聲請人再議為無理由而駁回再議。
三、聲請交付審判意旨略以：（一）聲請人居於台南縣後壁鄉平安村，被告亦居住在
    台南縣後壁鄉平安村，足證被告與聲請人之子莊文賢，係鄉下同村之民，互相認
    識，是九十一年八月五日持莊文賢簽發之本票至聲請人家中討債之二人，係由被
    告開車載至聲請人之家中，為聲請人目睹之事，絕不會看錯。且該討債之二人所
    持莊文賢簽發本票日期為八十九年三月二十日及金額，與莊文賢簽交被告之本票
    完全相同，業經聲請人找尋莊文賢證實。乃原檢察官尚未傳訊莊文賢查證，遽以
    認定難謂被告為莊文賢之唯一債權人，亦難謂莊文賢於八十九年三月二十日所簽
    發之本票均交予被告所持有云云，自有未盡調查證據能事，使被告逍遙法外，顯
    屬未當。（二）聲請人親眼目睹被告開車載一男一女持莊文賢簽發之本票至聲請
    人家中討債，當時聲請人家中尚有聲請人之子莊文芳，及妻子陳珠容在家，亦目
    睹耳聞其事，並非無其他證據可佐證。聲請人再議狀已敘明有此二證人，請求傳
    訊，惟未發回續查傳訊查證，亦嫌率斷，於法亦屬不合。（三）聲請人於警訊時
    之述較為詳盡，聲請人於偵查中之陳述，僅說明警訊時既已詳細指述，兩者並無
    矛盾不符之處。聲請人於案發最初警訊時既已詳細指述，因此於偵查中縱令陳述
    未詳盡，亦不能因此即可認為聲請人前後供述並不相符，遽謂難採為不利被告之
    證據。台南高檢署對於聲請再議案，未撤銷不起訴處分，而發回續查，命地檢署
    檢察官再傳訊聲請人查明，顯屬率斷，於法自屬不合。（四）九十一年八月五日
    及八月八日分別至聲請人處，分持球棒或大聲恐嚇之數位真實姓名、年籍不詳年
    輕男子，均係被告開車載至聲請人住處，且提示莊文賢簽交被告之本票，雖未提
    及係被告討債，亦未提及被告姓名，亦難謂與被告無關。否則被告為何開車載該
    數名男子至聲請人住處？又為何提示莊文賢簽交被告之本票討債呢？凡此顯示被
    告係幕後之教唆人。（五）查聲請人之聲請再議狀已陳明案發時家中尚有目睹耳
    聞之證人莊文芬、陳珠容可資證明，請求傳訊云云。乃駁回再議之理由謂：「聲
    請人於警訊已供述明白，除對方外沒有他人在場」云云，遽認再議之聲請狀謂尚
    有莊文芳、陳珠容可資證明已難採信。惟查：聲請人於警訊時陳稱「除對方外沒
    有他人在場」云云，係指沒有外人在場而言，並不包括聲請人之家人莊文芳、陳
    珠容。雖莊文芳為聲請人之子、陳珠容為聲請人之妻，惟尚未傳訊詰問或與聲請
    人隔別訊問，亦未測謊，何以即認定難期其為真實陳述。尤其，證人莊文芳曾因
    車禍腦部受創呢？在在顯示駁回再議之聲請，顯有可議而不當。
四、按新修正刑事訴訟法第二百五十八條之一規定告訴人得向法院聲請交付審判，係
    新增對於「檢察官不起訴或緩起訴裁量權」制衡之一種外部監督機制，法院僅就
    檢察官所為不起訴或緩起訴之處分是否正確加以審查，以防止檢察機關濫權，依
    此立法精神，同法第二百五十八條第三項規定法院審查聲請交付審判案件時「得
    為必要之調查」，其調查證據之範圍，自應以偵查中曾顯現之證據為限；而同法
    第二百六十條對於不起訴處分已確定或緩起訴處分期滿未經撤銷者得再行起訴之
    規定，其立法理由說明該條所謂不起訴處分已確定者，包括「聲請法院交付審判
    復經駁回者」之情形在內，是前述「得為必要之調查」，其調查證據範圍，更應
    以偵查中曾顯現之證據為限，不得就告訴人新提出之證據再為調查，亦不得蒐集
    偵查卷以外之證據，否則，將與刑事訴訟法第二百六十條之再行起訴規定，混淆
    不清，亦將使法院兼任檢察官而有回復「糾問制度」之虞；且法院裁定交付審判
    ，即如同檢察官提起公訴使案件進入審判程序，是法院裁定交付審判之前提，必
    須偵查卷內所存證據已符合刑事訴訟法第二百五十一條第一項規定「足認被告有
    犯罪嫌疑」檢察官應提起公訴之情形，亦即該案件已經跨越起訴門檻，否則，縱
    或法院對於檢察官所認定之基礎事實有不同判斷，但如該案件仍須另行蒐證偵查
    始能判斷應否交付審判者，因交付審判審查制度並無如同再議救濟制度得為發回
    原檢察官續行偵查之設計，法院仍應依同法第二百五十八條之三第二項前段規定
    ，以聲請無理由裁定駁回。又事實之認定，固應憑證據，然所謂證據，係指直接
    與間接足以證明犯罪事實之一切證據而言，苟檢察官綜合調查所得之各種證據，
    本於事理之作用得其心證而為事實之判斷，自與憑空推測或擬制之情形有別，此
    項判斷與事理無違，即不容指為違法。
五、經查：
（一）聲請意旨雖指稱聲請人與被告係同村之村民，且至聲請人家中討債，係被告開
      車載至被告家中，係聲請人所目睹之事實，且該討債之人所持莊文賢所簽發之
      本票日期為八十九年三月二十日及金額，與莊文賢所簽交與被告之本票完全相
      同，業經聲請人找尋莊文賢證實。原檢察官尚未傳訊莊文賢查證，遽以認定難
      謂被告為莊文賢唯一之債權人，亦難謂莊文賢於八十九年三月二十日所簽發之
      本票均交予被告所持有云云。惟查：聲請人自九十一年八月五日案發後，即知
      有其子之債權人前來討債，已不知其子之去向，至九十一年十一月十四日檢察
      官偵查終結時已逾三個多月，警方與檢察官要求聲請人聯絡其子前來製作筆錄
      ，聲請人亦無法提供，實難謂檢察官未盡調查證據之能事。又聲請人於九十一
      年八月十一日之警訊中係供稱：「有一中年男子及一中年婦女持本票來家中，
      要向我的次子莊文賢索討債務一百零五萬元。」、於九十一年八月二十日供稱
      ：「該不詳姓名之男子就是持一百零五萬商業本票影本向我恐嚇，與警方提供
      （係於九十一年八月十九日九時許，警方要求被告提出本票影本）經我指認之
      商業本票影本完全相符沒錯。」、於九十一年九月二十一日供稱：「我係依本
      票字跡判斷，確定與該男子所提出之影本相符。」。聲請人於九十一年十一月
      五日偵訊時供稱：「因本票之日期相同所以知悉卷附之影本即當日提示之影本
      。」。可知在第一次警訊時聲請人並未指出該本票上之發票日之日期、金額、
      數量，及其他可供調查之本票相關資料，係警方要求被告提出被告提出其所持
      有莊文賢所簽發之本票影本，供聲請人指認後，聲請人始指稱本票日期相同，
      並非聲請人一開始即出示本票之發票日、金額、數量，以供事後比對，以認定
      聲請人之指訴是否屬實。另警方提示被告提供之本票以供聲請人指認，聲請人
      當然要說「是」，否則即無法訴追被告之犯行。故實難據此聲請人事後附合之
      詞，即率認該一男、一女提出之本票即係莊文賢交與被告之本票。
（二）聲請意旨認被告率人前來聲請人之住處，均係被告開車載至聲請人之住處云云
      。惟查：按告訴人之告訴，係以使被告刑事追訴為目的，是其陳述是否與事實
      相同，仍應調查其他證據以資審認，有最高法院五十二年台上字第一三００號
      之判例可參。而聲請人於警訊時均供稱被告坐於屋外之自小客車上，從未供稱
      係被告開車載該數名男子前往其住處。且事實上除被告之指訴外，亦無證據證
      明被告有帶領該數名男子至聲請人之住所，自應對被告為有利之認定。
（三）聲請人於九十一年九月二十一日之警訊中供稱：（現場有無其他的人目睹經過
      ）「現場除了對方外，沒有其他人在場。」。聲請意旨雖指稱聲請人此言之意
      係指沒有外人在場而言，並不包括聲請人之莊文芳、陳珠容。惟查：事實上除
      該日聲請人指稱沒有其他人在場外，於九十一年八月十一日、九十一年八月二
      十日、九十一年九月二十一日三次警訊及九十一年十一月五日偵訊時，聲請人
      從未陳稱當時有其家人莊文芬及陳珠容目睹案發之情。其於偵查結終結後始再
      稱有莊文芬及陳珠容兩名證人可資證明云云。又其二人一為聲請人之子，曾因
      車禍腦部受傷，一為聲請人之妻，均有附合聲請人指述之可能，實難期為真實
      之陳述。且如前所述，法院於聲請交付審判時既不能於偵查案卷所存證據資料
      之外重為蒐集證據，則聲請人所請求傳訊之證人既均屬偵查卷所不存在之證據
      資料，自非法院於交付審判程序中所應為。是以偵查卷所存證據，既乏積極證
      據足以認定被告有聲請人指訴之犯行，縱認原偵查有所不備致不能使聲請人釋
      疑，依前開說明仍難認原不起訴處分有應交付審判之理由。
六、綜上所述，檢察官不起訴處分書及駁回再議處分書，已綜合以上證據加以判斷，
    認本案僅有聲請人之指訴，不得僅憑聲請人之片面指訴即遽入人罪，本於「罪疑
    惟輕原則」，認被告犯罪嫌疑尚有不足，經核並無不合。本件被告罪嫌由卷內資
    料判斷，仍未達起訴之門檻甚明。聲請意旨未詳交付審判制度立法精神，仍未能
    具體指明偵查卷內所存證據，如何已具相當證據足以認定被告有其所指訴應予起
    訴審理之毀損等犯罪事實，而應由本院裁定交付審判，僅以卷證資料所不存在之
    證人未經經訊及仍執聲請人之片面指訴，推定被告犯罪事實，而指摘檢察官偵查
    未臻完備及採證推論不妥，或以偵查卷以外之新證據方法請求交付審判，實無理
    由。本院既認本件並無得據以交付審判之事由存在，聲請人聲請交付審判，自應
    予駁回。
七、依刑事訴訟法第二百五十八條之三第二項前段，裁定如主文。
中      華      民      國      九十二      年     四     月     一     日
                              臺灣臺南地方法院刑事第三庭
                                 審判長法  官   陳振謙
                                       法  官   孫淑玉
                                       法  官   吳勇輝
右正本證明與原本無異。
本件不得抗告。
                                       書記官   李國敬
中      華      民      國      九十二      年     四  月     三     日


司法院資訊處製作；財團法人民間司法改革基金會備份。
